【裁判字號】    96,上訴,334
【裁判日期】    971118
【裁判案由】    貪污等
【裁判全文】
臺灣高等法院花蓮分院刑事判決     96年度上訴字第334號
上  訴  人  臺灣花蓮地方法院檢察署檢察官
上  訴  人
即  被  告  辛○○
選任辯護人  吳明益律師
上  訴  人
即  被  告  壬○○
            戊○○
上  二  人
指定辯護人  陳正忠律師
上  訴  人
即  被  告  丁○○
選任辯護人  曾泰源律師
上  訴  人
即  被  告  己○○
                    現於臺灣花蓮監獄執行中
被      告  乙○○
                    現於臺灣花蓮監獄執行中
            丙○○
上訴人因被告貪污等案件，不服臺灣花蓮地方法院分別於中華民
國95年8月24日、95年10月19日、96年1月31日所為94年度訴字第
109號第一審判決（起訴及追加案號：臺灣花蓮地方法院檢察署
94年度偵字第603號），提起上訴，本院判決如下：
    主  文
原判決關於辛○○部分、壬○○連續收受賄賂部分及戊○○、丁○○、己○○部分均撤銷。
辛○○連續受公務機關委託承辦公務之人員，關於違背職務之行
為，收受賄賂，處有期徒刑五年二月，褫奪公權五年。扣案之NO
KIA牌2100型行動電話一支（內含0000000000門號SIM卡）及美工
刀一支沒收。所得財物新臺幣二十二萬四千元應予追繳，如全部
或一部無法追繳時，應以其財產抵償之。
壬○○共同連續對於受公務機關委託承辦公務之人員，關於違背
職務之行為，交付賄賂，累犯，處有期徒刑二年，減為有期徒刑
一年，褫奪公權一年。扣案之摩托羅拉牌C268型行動電話一支沒
收。戊○○連續對於受公務機關委託承辦公務之人員，關於違背
職務之行為，交付賄賂，處有期徒刑七月，減為有期徒刑三月十
五日，褫奪公權一年；扣案內含0000000000門號SIM卡之行動電
話一支，沒收。又共同連續對於受公務機關委託承辦公務之人員
，關於違背職務之行為，交付賄賂，處有期徒刑一年，減為有期
徒刑六月，褫奪公權一年；扣案內含0000000000門號SIM卡之行
動電話一支，沒收。應執行有期徒刑九月，褫奪公權一年；扣案
內含0000000000門號SIM卡之行動電話一支，沒收。
丁○○對於受公務機關委託承辦公務之人員，關於違背職務之行
為，行求賄賂，累犯，處有期徒刑八月，減為有期徒刑四月，褫
奪公權一年。
己○○對於受公務機關委託承辦公務之人員，關於違背職務之行
為，行求賄賂，累犯，處有期徒刑七月，減為有期徒刑三月十五
日，褫奪公權一年。
其他上訴駁回（乙○○、丙○○部分）。
    事  實
一、辛○○自民國88年起，任職慈濟大學濫用藥物檢驗中心司機
    ，兼任該中心受理宜蘭、花蓮、台東地區司法機關委託代為
    鑑驗毒品尿液檢體之收送工作，係受公務機關委託承辦公務
    之人員。
二、壬○○曾於89年間因違反毒品危害防制條例案件，經原法院
    判處有期徒刑3月確定，於91年1月28日易科罰金執行完畢。
    93年間，壬○○又因施用毒品經警察機關採尿送驗，為免驗
    出有施用毒品之情事，竟基於違背職務交付賄賂之概括犯意
    ，以其所有之摩托羅拉牌C268型行動電話與辛○○所有之NO
    KIA牌2100型行動電話（內含0000000000門號SIM卡）聯繫，
    先後3次各交付新台幣（下同）8000元合計24000元給辛○○
    ，請求辛○○於運送其尿液檢體檢驗之過程中予以調換，第
    1 、2次交付地點在花蓮市○○路明廉國小附近，第3次在花
    蓮市鎮○街14號附近（此部分所犯連續違背職務交付賄賂罪
    ，經原審判處有期徒刑七月，褫奪公權一年，壬○○已於本
    院撤回上訴而告確定）。辛○○竟基於違背職務收受賄賂及
    湮滅他人刑事案件證據之概括犯意予以收受，並同意予以調
    換。
三、其後，壬○○另又基於違背職務交付賄賂及共同湮滅他人刑
    事案件證據之概括犯意，以其所有之摩托羅拉牌C268型行動
    電話與辛○○所有之NO KIA牌2100型行動電話（內含000000
    0000門號SIM卡）聯繫，幫忙其於施用毒品及戒毒時所認識
    之人，交付賄賂予辛○○，請求辛○○於運送尿液檢體檢驗
    之過程中予以調換，辛○○亦基於違背職務收受賄賂及共同
    湮滅他人刑事案件證據之概括犯意予以收受，並同意予以調
    換。詳情如下：
（一）范良信於93年5到7月間，拿30000元給壬○○，請壬○○
      幫忙調換尿液檢體，壬○○抽取15000元後，其餘15000元
      在花蓮市鎮○街14號附近交給辛○○，請求辛○○幫忙范
      良信調換尿液檢體。辛○○收受後，同意幫忙調換。
（二）池志聖於93年9月間，委由魏世明拿30000元給壬○○，請
      壬○○幫忙調換尿液檢體，壬○○抽取10000元後，其餘
      20000 元在花蓮市鎮○街14號附近交給辛○○，請求辛○○幫忙魏世明調換尿液檢體。辛○○收受後，同意幫忙調
      換。
（三）黎承宗於93年9月18日左右，委託李明生拿了35000元請壬○○幫忙調換尿液檢體，壬○○抽取16000元後，至花蓮
      市鎮○街14號附近，欲交付其餘款項請求辛○○幫忙黎承
      宗調換尿液檢體。惟辛○○沒有收受，也沒有同意幫忙換
      尿。壬○○因將35000元還給黎承宗。
（四）黃權興於93年11月4日左右，拿30000元給壬○○，請壬○○幫忙調換尿液檢體，壬○○抽取15000元後，其餘15000
      元在花蓮市鎮○街14號附近交給辛○○，請求辛○○幫忙
      黃權興調換尿液檢體。辛○○收受後，同意幫忙調換。
（五）魏世明於93年11月17日，拿30000元給壬○○，請壬○○
      幫忙調換尿液檢體，壬○○抽取15000元後，其餘15000元
      在花蓮市鎮○街14號附近交給辛○○，請求辛○○幫忙魏
      世明調換尿液檢體。辛○○收受後，同意幫忙調換。
（六）戊○○於93年11月下旬，拿30000元給壬○○，請壬○○
      幫忙調換尿液檢體，壬○○抽取5000元後，其餘25000元
      在花蓮市鎮○街14號附近交給辛○○，請求辛○○幫忙戊○○調換尿液檢體。辛○○收受後，同意幫忙調換。
（七）吳建言於93年12月25日，拿30000元給壬○○，請壬○○
      幫忙調換尿液檢體，壬○○抽取15000元後，其餘15000元
      在花蓮市鎮○街14號附近交給辛○○，請求辛○○幫忙吳
      建言調換尿液檢體。辛○○收受後，同意幫忙調換。
（八）魏世明於94年1月8日，又拿30000元給壬○○，請壬○○
      幫忙調換尿液檢體，壬○○抽取15000元後，其餘15000元
      在花蓮市鎮○街14號附近交給辛○○，請求辛○○幫忙魏
      世明調換尿液檢體。辛○○收受後，同意幫忙調換。
（九）丁○○於94年1月20日左右，透過綽號「番仔」及池志聖
      拿30000元給壬○○，請壬○○幫忙調換尿液檢體，壬○○至花蓮市鎮○街14號附近找辛○○，欲以該款項為代價
      請求辛○○幫忙丁○○調換尿液檢體。惟辛○○沒有收受
      ，也沒有同意幫忙換尿。壬○○因將30000元還給池志聖
      。
（十）羅榮權於94年1月21日，委由林天祥拿30000元給壬○○，
      請壬○○幫忙調換尿液檢體，壬○○至花蓮市鎮○街14號
      找辛○○，欲以該款項為代價請求辛○○幫忙羅榮權調換
      尿液檢體。惟辛○○沒有收受，也沒有同意幫忙換尿。壬○○因將30000元還給羅榮權。
（十一）黃文章於94年2月間，拿25000元給壬○○，請壬○○幫
        忙調換尿液檢體，壬○○至花蓮市鎮○街14號找辛○○
        ，欲以該款項為代價請求辛○○幫忙黃文章調換尿液檢
        體。惟辛○○沒有收受，也沒有同意幫忙換尿。壬○○
        因將25000元還給黃文章。
（十二）庚○○於94年2月2日左右，拿36000元給壬○○，請壬○○幫忙調換尿液檢體，壬○○至花蓮市鎮○街14號找
        辛○○，欲以該款項為代價請求辛○○幫忙庚○○調換
        尿液檢體。惟辛○○沒有收受，也沒有同意幫忙換尿。
        壬○○因將36000元還給庚○○。
（十三）合計壬○○交付辛○○賄賂120000元。
四、戊○○於93年11月下旬，因施用毒品經警察機關採尿送驗，
    為免驗出有施用毒品之情事，竟基於違背職務交付賄賂之
    概括犯意，以其所有內含0000000000門號SIM卡之行動電話
    與壬○○以其所有之摩托羅拉牌C268型行動電話聯繫，拿
    30000 元給壬○○，請壬○○幫忙調換尿液檢體，壬○○抽
    取5000 元後，其餘25000元在花蓮市鎮○街14號附近交給辛○○，請求辛○○幫忙戊○○調換尿液檢體。辛○○收受後
    ，同意幫忙調換。嗣戊○○於93年底及94年初，復先後2次
    在花蓮市○○街附近，各交付20000元及15000元合計35000
    元給辛○○，請求辛○○於運送其尿液檢體檢驗之過程中予
    以調換，辛○○亦基於違背職務收受賄賂及湮滅他人刑事案
    件證據之概括犯意予以收受，並同意予以調換。
五、其後，戊○○復基於違背職務交付賄賂及共同湮滅他人刑事
    案件證據之概括犯意，以其所有內含0000000000門號SIM卡
    之行動電話與辛○○所有之NO KIA牌2100型行動電話（內含
    0000000000門號SIM卡）聯繫，幫忙其他施用毒品之人，交
    付賄賂予辛○○，請求辛○○於運送尿液檢體檢驗之過程中
    予以調換，辛○○亦基於違背職務收受賄賂及湮滅他人刑事
    案件證據之概括犯意予以收受，並同意予以調換。詳情如下
    ：
（一）黃權興於93年12月1日左右，拿25000元給戊○○，請戊○○幫忙調換尿液檢體，戊○○抽取10000元，其餘15000元
      拿至花蓮市○○街382巷辛○○家附近交給辛○○，請求
      辛○○幫忙黃權興調換尿液檢體。辛○○收受後，同意幫
      忙調換。
（二）范良信於94年1月7日左右，拿25000元給戊○○，請戊○○幫忙調換尿液檢體，戊○○抽取10000元，其餘15000元
      拿至花蓮市○○街382巷辛○○家附近交給辛○○，請求
      辛○○幫忙范良信調換尿液檢體。辛○○收受後，同意幫
      忙調換。
（三）己○○於94年1月8日與戊○○商量，欲以30000元請戊○○幫忙調換尿液檢體，戊○○即找辛○○，欲以該款項為
      代價請求辛○○幫忙己○○調換尿液檢體。惟辛○○擔心
      事跡敗露，沒有接受，也沒有同意幫忙換尿。
（四）范良信又於94年2月4日左右，拿25000元給戊○○，請戊○○幫忙調換尿液檢體，戊○○抽取10000元，其餘15000
      元拿至花蓮市○○街382巷辛○○家附近交給辛○○，請
      求辛○○幫忙范良信調換尿液檢體。辛○○收受後，同意
      幫忙調換。
（五）合計戊○○交付辛○○賄賂45000元。
六、丁○○曾於86年間因違反麻醉藥品管理條例案件，經臺灣花
    蓮地方法院87年度易緝字第12號判處有期徒刑1年確定，於
    91年2月2日假釋期滿執行完畢。其於94年1月20日經警採尿
    送驗前，又有施用毒品之行為，為免驗出有施用毒品之情事
    ，竟基於違背職務交付賄賂之犯意，在花蓮縣吉安鄉○○路
    一帶，交付50000元給綽號「番仔」，透過池志聖拿30000元
    給壬○○，請壬○○幫忙調換尿液檢體，壬○○至花蓮市鎮
    ○街14號附近找辛○○，欲以該款項為代價請求辛○○於運
    送尿液檢體檢驗之過程中，幫忙丁○○換尿。惟辛○○沒有
    收受，也沒有同意幫忙換尿。壬○○因將30000元還給池志
    聖。池志聖則退還10000元予丁○○。嗣丁○○之尿液檢體
    因未被調換，經送交慈濟大學濫用藥物檢驗中心檢驗人員進
    行檢驗之結果仍驗出毒品反應。
七、己○○曾於91年間因違反毒品危害防制條例案件，經臺灣花
    蓮地方法院91年度訴字第228號各判處有期徒刑8月、5月，
    應執行有期徒刑1年確定，於93年7月31日縮刑期滿執行完畢
    。其於94年1月7日經警採尿送驗前，又有施用毒品之行為，
    為免驗出有施用毒品之情事，竟基於違背職務交付賄賂之犯
    意，於同年1月8日，在花蓮縣吉安鄉○○○街友人住處與戊○○商討，欲以3萬元作為賄賂款項，作為不法調換尿液檢
    體之代價，而戊○○即與辛○○取得聯繫，欲以該款項為代
    價請求辛○○幫忙己○○調換尿液檢體。惟辛○○擔心事跡
    敗露，沒有接受，也沒有同意幫忙換尿。嗣己○○之尿液檢
    體因未被調換，經送交慈濟大學濫用藥物檢驗中心檢驗人員
    進行檢驗之結果仍驗出毒品反應。
八、辛○○於收受上開賄賂後，即先後於前往委託機關收取尿液
    檢體送交慈濟大學濫用藥物檢驗中心之途中，以其所有之美
    工刀一支，拆解尿液檢體封緘，將壬○○、范良信、池志聖
    、黃權興、魏世明、戊○○、吳建言等人尿液檢體倒掉，並
    以自己之尿液放入原瓶內加以調包，再將原封緘封回，送交
    慈濟大學濫用藥物檢驗中心檢驗人員進行檢驗，造成尿液檢
    體鑑驗之結果並無毒品反應，而湮滅其等之犯罪證據。合計
    辛○○共收受賄賂224000元（24000元+120000元+35000元
    +45000元）
九、案經花蓮縣警察局移送臺灣花蓮地方法院檢察署檢察官偵查
    起訴。
    理  由
壹、證據能力方面
    被告等人就本判決所引用之證據，均同意有證據能力。本院
    審酌該等言詞或書面陳述作成時之情況，均無違法取證之情
    形，認為以之作為證據均屬適當，自均具有證據能力。
貳、認定被告犯罪所憑之證據及理由
一、被告辛○○部分
（一）訊據被告辛○○對其於上開時地先後多次收受壬○○、戊○○所交付之金錢，進而為壬○○等人調換尿液檢體之事
      實，固不諱言，惟矢口否認有何收受賄賂之犯行，辯稱：
      伊僅係慈濟大學濫用藥物檢驗中心之司機，並兼職載運、
      收受尿液檢體之工作，純屬庶務性業務，核其工作內容及
      執行業務之性質，尚非屬於受司法機關委託代為鑑驗毒品
      尿液檢體而承辦公務之人，伊收取金錢調換尿液檢體應不
      成立收受賄賂罪云云。
（二）經查：
   1、辛○○自88年起，任職慈濟大學濫用藥物檢驗中心司機，
      兼任該中心受理宜蘭、花蓮、台東地區司法機關委託代為
      鑑驗毒品尿液檢體之收送工作；其先後於事實二、三、四
      、五所示時地，收受壬○○、戊○○所交付之款項24000
      元+120000元+35000元+45000元合計224000元，而同意幫
      忙壬○○、戊○○、范良信、池志聖、黃權興、魏世明、
      吳建言等人調換毒品尿液檢體；嗣於前往委託機關收取尿
      液檢體送交慈濟大學濫用藥物檢驗中心之途中，以其所有
      之美工刀一支，拆解尿液檢體封緘，將壬○○、戊○○、
      范良信、池志聖、黃權興、魏世明、吳建言等人尿液檢體
      倒掉，並以自己之尿液放入原瓶內加以調包，再將原封緘
      封回，送交慈濟大學濫用藥物檢驗中心檢驗人員進行檢驗
      ，造成尿液檢體鑑驗之結果並無毒品反應，而湮滅其等之
      犯罪證據等情，業據被告辛○○於本院審理時供陳屬實，
      核與證人壬○○、戊○○於本院，及同案被告范良信、池
      志聖、黃權興、魏世明、吳建言於警詢、偵查中供述之情
      節相符。復有花蓮地檢署採尿室採尿進行簿所附之黃權興
      於93年11月3日及12月1日採尿紀錄、戊○○於93年11月3
      日採尿紀錄各1份、毒品案件尿液檢體採集送驗紀錄表及
      慈濟大學濫用藥物檢驗中心檢驗總表所示之吳建言尿液檢
      驗報告、魏世明分別於93年11月17日、94年1月7日之尿液
      檢體採集送驗紀錄表、慈濟大學濫用藥物檢驗中心檢查總
      表各1份、法務部調查局94年2月17日調科壹字第
      9462100480號檢驗通知書1份附卷可憑。
   2、按有關「公務員」之定義，以及受委託承辦公務之人是否
      得為貪污治罪條例之犯罪主體，修正前刑法第10條第2項
      係規定「稱公務員者，謂依法令從事於公務之人員。」修
      正前貪污治罪條例第2條後段規定「其受公務機關委託承
      辦公務之人犯本條例之罪者亦同。」然新修正刑法第10條
      第2項則規定：「一、依法令服務於國家、地方自治團體
      所屬機關而具法定職務權限，以及其他依法令從事於公共
      事務，而具法定職務權限者。二、受國家、地方自治團體
      所屬機關依法委託從事與委託機關權限有關之公共事務。
      」新修正貪污治罪條例第1條則規定「公務員犯本條例之
      罪者，依本條例處斷。」經新舊法比較適用之結果，受委
      託承辦公務之人均得為貪污治罪條例之犯罪主體，是新修
      正之刑法第10條第2項貪污治罪條例第1條並未較有利於行
      為人，依刑法第2條第1項前段，自應適用修正前之刑法第
      10條第2項、貪污治罪條例第2條後段，應先敘明。又按私
      法人或其他團體受公務機關之委託承辦公務，而由該私法
      人或團體之職員承辦處理是項事務者，該職員應認為係貪
      污治罪條例第2條後段（修正前）所定受公務機關委託承
      辦公務之人，倘觸犯貪污治罪條例之罪，即應依該條例處
      斷（最高法院90年度台上字第2723號判決參照）。
   3、查慈濟大學因尿液檢驗事務，而分別與臺灣花蓮地方法院
      檢察署、內政部警政署刑事警察局簽訂合約書一節，有台
      灣花蓮地方法院檢察署尿液複驗檢驗事務合約書及第八區
      尿液檢驗事務委任合約書各1份附卷可稽，其中各該合約
      書第2條、第8條均進一步載明慈濟大學應定期派員至檢察
      或警察機關領取送驗尿液檢體，並負有「保管」及「安全
      運送」檢體之責任，由是可知，慈濟大學不僅受檢察機關
      及警察機關之委託從事尿液檢驗之工作，同時亦受檢察機
      關及警察機關之委託，負有原屬於檢察或警察機關「依法
      令所從事關於妥當保管關於他人刑事案件證據，免於遭他
      人不法湮滅」之權責，自係受檢察及警察機關之委託而行
      使上開「保管刑事證據」之公權力。而被告辛○○既任職
      於慈濟大學濫用藥物檢驗中心擔任司機，實際負責該中心
      受理宜蘭、花蓮、台東地區司法機關委託代為鑑驗毒品尿
      液檢體之收、送工作，應屬於私法人（即慈濟大學）受公
      務機關之委託承辦公務，而由該私法人之職員承辦處理是
      項事務之人員，應認係修正前貪污治罪條例第2條後段所
      指「受公務機關委託承辦公務之人」自明。被告辛○○所
      辯伊非屬於受司法機關委託代為鑑驗毒品尿液檢體而承辦
      公務之人，伊收取金錢調換尿液檢體應不成立收受賄賂罪
      云云，非可採取。其違背職務收受賄賂及湮滅他人刑事案
      件證據之事證明確，犯行堪以認定。
二、被告壬○○部分
    事實三部分，業據被告壬○○於本院審理時供陳屬實，核與
    證人辛○○、戊○○於本院，及同案被告范良信、池志聖、
    黎承宗、黃權興、魏世明、吳建言、丁○○、羅榮權、黃文
    章、庚○○於警詢、偵查中供述之情節相符。復有花蓮地檢
    署採尿室採尿進行簿所附之黃權興於93年11月3日及12月1日
    採尿紀錄、毒品案件尿液檢體採集送驗紀錄表及慈濟大學濫
    用藥物檢驗中心檢驗總表所示之吳建言尿液檢驗報告、魏世
    明分別於93年11月17日、94年1月7日之尿液檢體採集送驗紀
    錄表、慈濟大學濫用藥物檢驗中心檢查總表各1份、法務部
    調查局94年2月17日調科壹字第9462100480號檢驗通知書、
    第八區尿液檢驗事務委任合約書及台灣花蓮地方法院檢察署
    尿液複驗檢驗事務合約書各1份附卷可憑。被告壬○○犯行
    堪以認定。
三、被告戊○○部分
    事實四、五部分，業據被告戊○○於本院審理時供陳屬實，
    核與證人辛○○、壬○○於本院，及同案被告黃權興、范良
    信、己○○於警詢、偵查中供述之情節相符。復有花蓮地檢
    署採尿室採尿進行簿所附之黃權興於93年12月1日採尿紀錄
    、慈濟大學濫用藥物檢驗中心檢查總表第八區尿液檢驗事務
    委任合約書及台灣花蓮地方法院檢察署尿液複驗檢驗事務合
    約書各1份在卷可參。被告戊○○犯行堪以認定。
四、被告丁○○部分
    訊據被告丁○○否認上開犯行，辯稱：伊雖拿了50000元給
    綽號「番仔」，請他把有事變成沒事，但他拿給池志聖或什
    麼人伊就不知道云云。惟查事實六部分，業經被告丁○○於
    原審審理時坦承不諱，核與證人壬○○、辛○○於本院證稱
    之情節相符，且有慈濟大學濫用藥物檢驗中心檢查總表第八
    區尿液檢驗事務委任合約書及台灣花蓮地方法院檢察署尿液
    複驗檢驗事務合約書各1份在卷可參。本件事證明確，被告
    所辯無非卸責之詞，不足採取，犯行堪以認定。
五、被告己○○部分
    訊據被告己○○否認上開犯行，辯稱：伊只是電話中找戊○○看看有沒辦法調換尿液，從頭到尾都沒有拿錢給戊○○云
    云。惟查事實七部分，業經被告己○○於原審坦承不諱，核
    與證人辛○○於警詢、本院證述，及同案被告戊○○於警詢
    、偵查供述之情節相符。復有第八區尿液檢驗事務委任合約
    書及台灣花蓮地方法院檢察署尿液複驗檢驗事務合約書各1
    份在卷可參。本件事證明確，被告所辯無非卸責之詞，不足
    採取，犯行堪以認定。
參、新舊法比較
一、被告行為後，刑法於94年1月7日修正公布，自95年7月1日施
    行，修正後之刑法第28條共同正犯之規定，僅做文字之修正
    ，非屬法律之變更，應逕適用修正後之刑法第28條規定。
二、被告行為後，刑法第55條後段、第56條關於牽連犯、連續犯
    之規定，已經修正刪除，此刪除雖非犯罪構成要件之變更，
    但顯已影響行為人刑罰之法律效果，自屬法律有變更，依新
    刑法第2條第1項前段規定，比較新、舊法結果，仍應適用較
    有利於被告之行為時法律即舊法論以牽連犯及連續犯（最高
    法院95年第8次刑事庭會議決議參照）。
三、被告壬○○、丁○○、己○○行為後，刑法第47條有關累犯
    成立要件之規定，亦經修正公布施行，修正後之刑法第47條
    第1項規定受徒刑之執行完畢或一部之執行而赦免後，五年
    以內故意再犯有期徒刑以上之犯罪者，為累犯，加重本刑至
    二分之一。被告壬○○、丁○○、己○○並非過失再犯，無
    論依新法或舊法之規定，均應成立累犯，不生何者較有利於
    行為人之問題，應逕適用行為時之修正前刑法第47條規定論
    斷。
四、刑法第165條法定刑罰金部分，依修正後刑法第33條第5款之
    規定，最低額為新臺幣1,000元，惟依被告行為時之修正前
    刑法第33條第5款規定，罰金之最低額僅新臺幣3元。比較修
    正前、後之刑罰法律，適用修正後之規定，對被告顯未有利
    。
五、依修正前刑法第51條第5款規定，宣告多數有期徒刑定其應
    執行刑時，最長不得逾20年，與新法最長不得逾30年比較結
    果，以適用修正前之規定，較有利於被告。
肆、論罪及科刑
（一）核被告辛○○所為，係犯修正前貪污治罪條例第4條第1項
      第5款之違背職務收受賄賂罪及刑法第165條之湮滅他人刑
      事證據罪。
（二）核被告壬○○於事實三（一）、（二）、（四）至（八）
      部分所為，係犯貪污治罪條例第11條第1項之違背職務交
      付賄賂罪；於事實三（三）、（九）至（十二）所為，係
      犯貪污治罪條例第11條第1項之違背職務行求賄賂罪。
（三）核被告戊○○於事實四所為，係犯貪污治罪條例第11條第
      1項之違背職務交付賄賂罪；於事實五（一）、（二）、
      （四）所為，係犯貪污治罪條例第11條第1項之違背職務
      交付賄賂罪及刑法第165條之湮滅他人刑事證據罪。於事
      實五（三）所為，係犯貪污治罪條例第11條第1項之違背
      職務行求賄賂罪。
（四）公訴人雖認被告壬○○於事實三及被告戊○○於事實五部
      分，係與被告辛○○基於共同概括之犯意聯絡，負責包攬
      毒品犯罪人，將姓名交與辛○○，再由辛○○將行賄者之
      尿液檢體調換，而後各分得部分賄款，就取得賄款部分應
      與被告辛○○共同成立修正前貪污治罪條例第4條第1項第
      5款之違背職務收受賄賂罪。惟依卷內資料，並無證據顯
      示被告壬○○、戊○○與辛○○有何共同謀議向被查獲施
      用毒品者包攬調換尿液之情事；又被告壬○○、戊○○向
      欲調換尿液者收取調換尿液代價之金額，係由被告壬○○
      、戊○○片面所決定，且係先抽取部分款項後，再將其餘
      款項交付予被告辛○○，並非與辛○○共同決定，辛○○
      亦不知壬○○或戊○○究竟抽取多少款項一節，已據被告
      辛○○、壬○○、戊○○分別於本院供陳在卷，互核一致
      ；辛○○於本院甚且供述都是壬○○或戊○○臨時去找伊
      幫人家換尿，並非伊與壬○○或戊○○事先說好可以一起
      幫人換尿獲取利益等語。足見被告壬○○、戊○○係各自
      基於為自己獲取不法利益之意思，向被查獲施用毒品者收
      取款項，先抽取一部分後，再居於幫助施用毒品者之意思
      向被告辛○○行求或交付賄賂，請求其利用職務之便調換
      尿液。尚難認被告壬○○、戊○○應與被告辛○○成立收
      受賄賂之共同正犯。惟此部分檢察官起訴之基本社會事實
      同一，爰予變更起訴法條，論以同條例第11條第1項之違
      背職務行求或交付賄賂罪。
（五）又被告辛○○所犯湮滅他人刑事證據罪之犯行，分別與被
      告壬○○、戊○○所犯湮滅他人刑事證據罪之犯行，有犯
      意聯絡及行為分擔，均應論以共同正犯。被告壬○○事實
      三所犯先後多次交付或行求賄賂之犯行分別與各該次提供
      賄款者間；及事實三（二）所犯湮滅他人刑事證據罪之犯
      行與魏世明間，有犯意聯絡及行為分擔，應論以共同正犯
      。被告戊○○事實五所犯先後多次交付或行求賄賂之犯行
      分別與各該次提供賄款者間，有犯意聯絡及行為分擔，應
      論以共同正犯。
（六）被告辛○○先後多次違背職務收受賄賂及湮滅他人刑事證
      據罪之犯行；被告壬○○事實三先後多次違背職務交付或
      行求賄賂及湮滅他人刑事證據罪之犯行；被告戊○○事實
      四先後違背職務多次交付賄賂之犯行、事實五先後多次違
      背職務交付或行求賄賂及湮滅他人刑事證據罪之犯行；時
      間緊接，所犯屬構成要件相同之罪，顯係基於概括犯意反
      覆為之，均為連續犯，應各依修正前刑法第56條規定論以
      一罪，並均加重其刑。
（七）又被告辛○○所犯連續違背職務收受賄賂罪及連續湮滅他
      人刑事證據罪之間，有方法目的之牽連關係，應依修正前
      刑法第55條後段規定，從一重之連續違背職務收受賄賂罪
      處斷。被告壬○○所犯連續違背職務交付賄賂罪及湮滅他
      人刑事證據罪之間；及被告戊○○事實五所犯連續違背職
      務交付賄賂罪及湮滅他人刑事證據罪之間，亦有方法目的
      之牽連關係，均應依修正前刑法第55條後段規定，從一重
      之連續違背職務交付賄賂罪處斷。
（八）又被告戊○○事實四所犯連續違背職務交付賄賂罪，與事
      實五分別所犯連續違背職務交付賄賂罪及湮滅他人刑事證
      據罪，罪名不完全相同，且難認其起意請求辛○○幫忙調
      換尿液檢體之時，即有為他人湮滅刑事證據而請求辛○○
      幫忙調換尿液檢體之犯意，足見其犯意各別，應予分論併
      罰。
（九）核被告丁○○、己○○所為，均係犯貪污治罪條例第11條
      第1項之違背職務行求賄賂罪。
（十）查被告壬○○、丁○○、己○○分別有事實欄所示之前科
      ，有臺灣高等法院被告前案紀錄表各1份在卷足憑，其等
      於五年以內故意再犯本件有期徒刑以上之罪，均為累犯，
      應各依修正前刑法第47條規定加重其刑。
（十一）另被告辛○○利用任職慈濟大學濫用藥物檢驗中心司機
        ，兼任該中心受司法機關委託代為鑑驗毒品尿液檢體之
        收送工作之機會，受託代為調換他人之尿液檢體，以規
        避施用毒品者之罪責，固屬非是，惟其嗣後已知所警惕
        ，而拒絕壬○○、戊○○之請託，不再為黎承宗、丁○○、羅榮權、黃文章、庚○○、己○○等人調換尿液檢
        體，且於偵查中自白收受賄賂之犯行，因而查獲同案被
        告范良信、黎承宗、吳建言及己○○等人交付及行求賄
        賂之犯行，有花蓮縣警察局刑警隊偵查報告1份附卷可
        稽，而其所犯之罪係無期徒刑或十年以上有期徒刑之罪
        ，即使科以最輕之刑，衡以被告辛○○犯罪之情節，仍
        嫌過重，其犯罪之情狀非無可憫，爰依刑法第59條規定
        酌減其刑。又被告壬○○、戊○○於審判中自白行賄罪
        部分之犯行，應依貪污治罪條例第11條第4項規定減輕
        其刑，壬○○部分先加後減之；又被告戊○○事實五部
        分所行賄之財物在5萬元以下，情節輕微，再依貪污治
        罪條例第12條第2項規定減輕其刑，並遞減之。又被告
        丁○○、己○○於原審審判中自白犯行，均應依貪污治
        罪條例第11條第4項規定減輕其刑，並先加後減之；又
        所行賄之財物均在5萬元以下，情節輕微，再依貪污治
        罪條例第12條第2項規定減輕其刑，並遞減之。
（十二）爰審酌被告辛○○未曾受有期徒刑以上刑之宣告，素行
        尚好；被告壬○○、戊○○、丁○○、己○○均有多次
        毒品等前科紀錄，素行不佳；被告辛○○利用任職慈濟
        大學濫用藥物檢驗中心司機，兼任該中心受司法機關委
        託代為鑑驗毒品尿液檢體之收送工作之機會，受託代為
        調換他人之尿液檢體，以規避施用毒品者之罪責；被告
        壬○○、戊○○除自己請求辛○○幫忙調換尿液檢體外
        ，尚且幫忙他人請求辛○○幫忙調換尿液檢體；丁○○
        、己○○為規避刑責亦請求幫忙調換尿液檢體，均
        影響司法機關之追訴，惡性非輕；復參酌其等犯罪之次
        數、目的、動機、手段，以及犯後坦承犯行，態度尚稱
        良好等一切情狀，各量處如主文所示之刑。並各依貪污
        治罪條例第17條、修正前刑法第37條第2項規定，宣告
        褫奪公權之期間如主文，以資警惕。戊○○部分並依法
        定其應執行刑。
（十三）本件犯罪發生於96年4月24日以前，被告壬○○、戊○○、丁○○、己○○所犯之罪，均合於中民國96年罪犯
        減刑條例第2條第1項第3款之規定，爰均減其宣告刑二
        分之一。
（十四）扣案之NOKIA牌2100型行動電話1支（內含0000000000
        門號SIM卡）、美工刀1支，係被告辛○○所有供本件犯
        罪所用之物；扣案之摩托羅拉牌C268型行動電話1支，
        係被告壬○○所有供本件犯罪所用之物；扣案含000000
        0000號門號SIM卡之行動電話1支，係被告戊○○所有供
        本件犯罪所用之物，均應依修正前刑法第38條第1項第2
        款規定宣告沒收。其餘扣案之物品，依卷內事證無從認
        定係被告辛○○等人所有供犯罪所用之物，爰均不予宣
        告沒收。
（十五）另按犯貪污治罪條例第4條至第6條之罪者，其所得財物
        ，應予追繳，並依其情節分別沒收或發還被害人，如全
        部或一部無法追繳時，應追徵其價額或以其財產抵償之
        ，同條例第10條第1項、第2項定有明文。查被告辛○○
        先後向被告壬○○、戊○○所收受之賄款合計224000元
        （24000元+120000元+35000元+45000元），已如前述，
        揆諸前開規定，應予以追繳沒收，如全部或一部不能追
        繳時，以其財產抵償之。
伍、撤銷改判之理由
（一）原判決事實三、五部分，認定被告壬○○、戊○○與辛○○係共同收受賄賂，尚有未合。被告壬○○、戊○○上訴
      有理由。
（二）數罪併罰案件之執行完畢，係指數罪定其應執行之刑，已
      將該應執行之刑執行完畢而言，若其中一罪之有期徒刑先
      執行期滿，嗣法院依檢察官之聲請，以裁定定其數罪之應
      執行之刑確定後，其在未裁定前已先執行之罪，因嗣後合
      併他罪定應執行刑之結果，檢察官所換發之執行指揮書，
      係執行應執行刑，其前已執行之有期徒刑部分，僅應予以
      扣除，不能認已執行完畢（最高法院83度台上字第5578號
      、84年度台非字第284號判決要旨參照）。本件被告戊○○於86年10月間至87年3月26日所犯偽造文書罪，經台灣
      花蓮地方法院於88年4月30日以87年度易字第665號判決處
      有期徒刑六月，並於88年6月15日確定，雖於89年4月4日
      縮刑期滿執行完畢，但與其另犯之販賣麻醉藥品罪及贓物
      、竊盜罪以及恐嚇罪部分，因合於數罪併罰之規定，經檢
      察官聲請本院於92年10月30日以92年度聲字第86號裁定合
      併定其應執行之刑為有期徒刑七年五月，有該裁定可稽。
      故扣除其先前已執行之有期徒刑六月部分，尚須執行六年
      十一月，執行期滿日期為95年12月1日，亦有檢察官執行
      指揮書在卷可查（見花蓮地檢署92年度執更字第655號執
      行卷第77頁），是被告戊○○於本件犯罪時，其上開偽造
      文書罪不能認已執行完畢，自不構成累犯。乃原判決竟依
      累犯予以論科，揆諸首開說明，顯有判決適用法則不當之
      違背法令。被告戊○○上訴有理由。
（三）原判決未就被告壬○○、戊○○、丁○○、己○○所犯之
      罪，未及依中華民國96年罪犯減刑條例第2條第1項第3款
      之規定減刑，亦有未合。
陸、不另為無罪之諭知部分
（一）公訴意旨認被告辛○○所為，尚違反毒品危害防制條例第
      15條第2項之公務員庇護他人施用毒品罪嫌部分：
   1、按毒品危害防制條例第15條第2項之犯罪主體以具有「公
      務員」之身分為限，此觀諸該條文本身自明。
   2、又按刑法有關「公務員」之定義，修正前刑法第10條第2
      項係規定「稱公務員者，謂依法令從事於公務之人員。」
      新修正刑法第10條第2項則規定：「一、依法令服務於國
      家；地方自治團體所屬機關而具法定職務權限，以及其他
      依法令從事於公共事務，而具法定職務權限者。二、受國
      家、地方自治團體所屬機關依法委託從事與委託機關權限
      有關之公共事務。」經新舊法比較適用之結果，被告辛○○依修正前刑法第10條第2項之規定，本不具有「公務員
      」之身分，惟依新修正刑法第10條第1項第2款之規定，反
      而具有「公務員」之身分，自應以修正前之刑法第10 條
      第2項規定較有利於被告，依刑法第2條第1項前段適用修
      正前之刑法第10條第2項規定，認定被告辛○○於行為時
      並非「公務員」。準此，被告辛○○於行為時既不具有公
      務員之身分，所為自與上開毒品危害防制條例第15條第2
      項之構成要件不該當，自不成立該罪。惟公訴人認此部分
      ，與被告辛○○所為上開收受賄賂罪之部分，有牽連犯之
      裁判上一罪關係，爰不另為無罪之諭知。
（二）公訴意旨另以：被告辛○○與壬○○及戊○○共同基於收
      受賄賂之犯意聯絡，由被告壬○○、戊○○向另案被告黃
      瓊郎（已死亡，另由檢察官為不起訴處分）收受賄款2000
      0元後，再由被告辛○○同意違背職務代為調換尿液檢體
      ，因認被告辛○○此部分之犯行，亦涉犯貪污治罪條例第
      4條第1項第4款之期約或收受賄賂罪嫌云云。
   1、公訴人認被告辛○○涉有上開收受賄賂罪之犯行，無非係
      以被告壬○○於警詢時及偵查中所稱：伊曾於90年間協助
      另案被告黃瓊郎找被告辛○○換尿，另案被告黃瓊郎交付
      2萬元，伊全數交給被告辛○○云云為論據。
   2、查被告壬○○雖於警詢及偵查中供述曾向另案被告黃瓊郎
      收受賄款之情事，然黃瓊郎業於91年5月12日死亡並由檢
      察官為不起訴處分一情，有該不起訴處分書 1份在卷可證
      ，其已無法於本院審理時到庭作證是否確有其事。是此部
      分除壬○○所為之陳述外，並無任何補強證據可資證明與
      事實相符，自不得遽以認定被告辛○○有此部分之犯行。
      惟公訴人認此部分，與被告辛○○所為上開收受賄賂罪之
      部分，有連續犯之裁判上一罪關係，爰不另為無罪之諭知
      。
柒、駁回上訴部分（被告乙○○、丙○○無罪部分）
一、公訴意旨另以：乙○○與林天祥、羅榮權基於共同犯意之聯
    絡，由乙○○於94年1月間代羅榮權轉交5萬元予壬○○，作
    為欲經由壬○○向辛○○行求賄賂之代價；另丙○○基於行
    求賄賂之犯意，於93年底或94年初，向戊○○表示欲調換其
    尿液檢體，此間經戊○○轉知辛○○，惟因辛○○加以拒絕
    而未實際調換尿液，因認乙○○、丙○○分別涉有貪污治罪
    條例第11條第1項之共同交付、行求或期約賄賂罪嫌云云。
二、公訴人認被告乙○○涉有上開共同交付賄賂之犯行，無非係
    以被告乙○○於警詢時自承曾受林天祥之委託，交付3、4千
    元予壬○○一事；且壬○○於警詢時亦曾提及林天祥將委託
    換尿者的姓名寫在紙上，並經乙○○加以轉交予伊之事實；
    另林天祥於警詢時亦供稱被告乙○○知悉調換尿液之事；參
    照林天祥與壬○○於94年1月22日19時8分許、19時15分許、
    同年1月25日1時45分許、3時2分許等之通訊監察譯文，以及
    被告乙○○與壬○○於94年1月22日20時32分許之通訊監察
    譯文可知，被告乙○○亦有參與羅榮權、林天祥交付賄賂予
    壬○○之犯行為主要論據。
三、又公訴人認被告丙○○涉有上開行求賄賂之犯行，無非係以
    戊○○於警詢時及偵查中均指述有為被告丙○○向辛○○提
    及調換尿液之事；且辛○○於警詢時亦證實被告丙○○透過
    戊○○找其調換尿液為主要論據。
四、訊據被告乙○○堅決否認有何交付賄賂之犯行，辯稱：伊僅
    係受林天祥之委託，將林天祥積欠壬○○之3、4千元，代為
    交付予壬○○，並非交付賄賂款等語。
五、訊據被告丙○○亦堅決否認有何行求賄賂之犯行，辯稱：伊
    並未向戊○○行求賄賂，亦不知有人出面為伊向戊○○行求
    賄賂，藉以調換尿液之事等語。
六、經查：
（一）被告乙○○雖自始坦承有受林天祥之委託，交付3、4千元
      予壬○○之事實。惟該筆款項之金額與壬○○、林天祥及
      羅榮權一致供述所收受及交付之賄款金額係「3萬元」，
      在金額存有顯著之差異，已難認定被告乙○○所轉交之該
      筆3、4千元款項即係羅榮權委託林天祥欲交付予壬○○之
      賄款。又林天祥、壬○○於原審審理時均一致明確指證：
      該筆3千元係林天祥積欠壬○○之款項，所以林天祥才委
      由被告乙○○代為交付予壬○○，益徵被告乙○○供稱其
      並未幫林天祥交付賄款之辯解，尚非無據。況壬○○、林
      天祥及羅榮權於原審準備程序中均已供稱羅榮權欲交付予
      壬○○之賄款3萬元，係透過林天祥轉交一情，是被告乙○○自無另受林天祥委託將上開金額不符之3、4千交付予
      壬○○以作為賄賂款項之可能。此外，壬○○雖曾於警詢
      時供稱：林天祥將委託換尿者之姓名寫在紙上，經被告乙○○轉交予伊等語，惟其並未進一步證實被告乙○○是否
      知悉交付該張紙條之用途，且由壬○○隨即於該次警詢時
      供稱：伊已不記得換尿者為何人等語可知，亦無從逕予採
      認被告乙○○確有參與羅榮權、林天祥交付賄款予壬○○
      之犯行。
（二）又戊○○於警詢時及偵查中雖曾指述有為被告丙○○向辛○○提及調換尿液之事。惟其於偵查中已另具狀進一步明
      確供稱：當時係一自稱丙○○丈夫之男子出面要求伊為丙○○調換尿液，伊與丙○○素不相識，未曾謀面等語；嗣
      於原審審理時，復明確具結證稱：當時係尤正昌出面稱其
      太太丙○○為港警所查獲，詢問伊可否幫忙丙○○調換尿
      液，尚未談到價錢的事，而尤正昌亦未提及係受丙○○委
      託出面等語。由是可知，被告丙○○確實從未親自出面向
      戊○○行求賄賂，而係另由第三人尤正昌向戊○○表示欲
      調換尿液一事，應堪認定。至證人尤正昌於原審審理時雖
      否認上情，辯稱：伊從未跟戊○○談及調換尿液之事，亦
      未見過在庭之戊○○云云；惟此不僅與證人戊○○上開證
      詞不符，亦核與被告丙○○於原審準備程序中供稱：伊同
      居人尤正昌事後有跟伊說確有找人要為伊換尿等語，顯然
      矛盾，應係卸責之詞，自不足採信。惟被告丙○○事前是
      否知悉證人尤正昌為其出面向戊○○行求賄賂之事，或更
      進一步有與證人尤正昌有行求賄賂之共同犯意聯絡，公訴
      人始終未提出明確事證以實其說，自難僅憑其同居人尤正
      昌確有出面請求戊○○代為處理調換尿液之事宜，即率予
      推認被告丙○○亦有上開公訴意旨所指行求賄賂之犯行。
七、綜上所述，本院依調查證據之結果，以及本諸罪疑惟輕之原
    則，尚無從獲得確切之心證認定被告乙○○、丙○○有上開
    交付賄賂、行求或期約賄賂之犯行，爰均為無罪之諭知，以
    昭慎重。檢察官上訴指摘原判決此部分不當，為無理由，應
    予駁回。
據上論斷，應依刑事訴訟法第369條第1項前段、第368條、第364
條、第299條第1項前段、第300條，貪污治罪條例第4條第1項第5
款、第10條第1項、第2項、第11條第1項、第4項、第12條第2項
、第17條，刑法第11條前段、第2條第1項前段、第28條、第165
條，第59條，修正前第56條、第55條、第47條、第51條第5款、
第37條第2項、第38條第1項第2款，罰金罰鍰提高標準條例第1條
前段，中華民國96年罪犯減刑條例第2條第1項第3款，判決如主
文。
本案經檢察官甲○○到庭執行職務。
中    華    民    國    97    年    11    月    18    日
                  刑事庭審判長法  官   林 慶 煙
                              法  官   賴 淳 良
                              法  官   林 碧 玲
以上正本證明與原本無異。
如不服本判決，應於判決送達後10日內，向本院提出上訴狀。其
未敘述理由者，並應於提出上訴狀後10日內本院補提理由狀（均
須按他造當事人之人數附繕本）「切勿逕送上級法院」。
                              書記官   林 明 智
中    華    民    國    97    年    11    月    18    日
附錄本判決論罪科刑法條：
貪污治罪條例第3條：
與前條人員共犯本條例之罪者，亦依本條例處斷。
貪污治罪條例第4條第1項第5款：
有下列行為之一者，處無期徒刑或十年以上有期徒刑，得併科新
台幣一億元以下罰金：
五  對於違背職務之行為，要求、期約或收受賄賂或其他不正利
    益者。
貪污治罪條例第8條第2項：
犯第四條至第六條之罪，在偵查中自白，如有所得並自動繳交全
部所得財物者，減輕其刑；因而查獲其他共犯者，減輕或免除其
刑。
貪污治罪條例第10條第1項、第2項：
犯第四條至第六條之罪者，其所得財物，應予追繳，並依其情節
分別沒收或發還被害人。
前項財物之全部或一部無法追繳時，應追徵其價額，或以其財產
抵償之。
貪污治罪條例第11條：
對於第二條人員，關於違背職務之行為，行求、期約或交付賄賂
或其他不正利益者，處一年以上七年以下有期徒刑，得併科新臺
幣三百萬元以下罰金。
對於外國、大陸地區、香港或澳門之公務員，就跨區貿易、投資
或其他商業活動有關事項，為前項行為者，處五年以下有期徒刑
或科新臺幣一百萬元以下罰金。
不具第二條人員之身分而犯前二項之罪者，亦同。
犯前三項之罪而自首者，免除其刑；在偵查或審判中自白者，減
輕或免除其刑。
在中華民國領域外犯第一項、第二項之罪者，不問犯罪地之法律
有無處罰規定，均依本條例處罰。
貪污治罪條例第17條：
犯本條例之罪，宣告有期徒刑以上之刑者，並宣告褫奪公權。
貪污治罪條例第12條：
犯第四條至第六條之罪，情節輕微，而其所得或所圖得財物或不
正利益在新台幣五萬元以下者，減輕其刑。
犯前條第一項、第二項之罪，情節輕微，而其行求、期約或交付
之財物在新台幣五萬元以下者，亦同。
貪污治罪條例第19條：
本例條未規定者，適用其他法律之規定。
中華民國刑法第165條：
偽造、變造、湮滅或隱匿關係他人刑事被告案件之證據，或使用
偽造、變造之證據者，處二年以下有期徒刑、拘役或五百元以下
罰金。


司法院資訊處製作；財團法人民間司法改革基金會備份。
